【裁判字號】    98,訴,727
【裁判日期】    980520
【裁判案由】    毒品危害防制條例
【裁判全文】
臺灣臺北地方法院刑事判決               98年度訴字第727號
公  訴  人  臺灣臺北地方法院檢察署檢察官
被      告  甲○○
                    （另案於臺灣臺北監獄執行中）
上列被告因違反毒品危害防制條例案件，經檢察官提起公訴（98
年度毒偵字第826號），被告於本院準備程序進行中，就被訴事
實為有罪之陳述，經本院告知簡式審判程序意旨，並聽取公訴人
及被告之意見後，本院合議庭裁定由受命法官獨任依簡式審判程
序審理，判決如下：
    主  文
甲○○施用第一級毒品，累犯，處有期徒刑拾月，扣案之第一級
毒品海洛因壹包（不含空包裝袋，驗餘淨重零點零陸玖肆公克）
沒收銷燬之，空包裝袋壹只、注射針筒肆支均沒收。
    犯罪事實
一、甲○○前於民國87年間因違反毒品危害防制條例案件，經本
    院於民國89年4月21日以89年度毒聲字858號裁定送觀察、勒
    戒後，認有繼續施用毒品傾向，復裁定令入戒治處所強制戒
    治，嗣裁定停止戒治付保護管束，惟因於保護管束期間內違
    反不得再施用毒品之規定，復經裁定撤銷停止戒治，於89年
    7月7日執行完畢，並經本院於89年8月11日以87年度訴字第7
    24號判決免刑確定。嗣於前開觀察、勒戒及強制戒治執行完
    畢後5年內，因94年4月間某日起至同年6月24日上午6時許止
    ，連續施用第一級毒品海洛因及第二級毒品安非他命，經本
    院於95年2月6日以94年度訴字第1639號判決就施用第一級毒
    品部分判處有期徒刑8月，施用第二級毒品部分判處有期徒
    刑5月，並定應執行有期徒刑1年確定。又於95年間因違反同
    條例案件，經臺灣士林地方法院以95年度訴字第811號判決
    就施用第一級毒品部分判處有期徒刑9月，施用第二級毒品
    部分判處有期徒刑6月，並定應執行有期徒刑1年2月確定，
    嗣經本院以96年度聲減字第1468號裁定依中華民國96年罪犯
    減刑條例各減為有期徒刑4月又15日、3月並定應執行有期徒
    刑7月確定，上開案件經接續執行，於96年10月8日縮刑期滿
    執行完畢。
二、詎甲○○仍不知戒絕毒癮，明知海洛因係毒品危害防制條例
    第2條第2項第1款所明定之第一級毒品，不得持有及施用，
    仍基於施用第一級毒品海洛因之犯意，於98年2月26日上午
    11時45分許，在臺北市○○區○○街104巷附近某處公廁內
    ，以將第一級毒品海洛因摻水置於注射針筒內施打身體之方
    式施用第一級毒品海洛因1次。嗣於98年2月26日上午12時30
    分許，因形跡可疑，為警在臺北市○○區○○路200巷81弄
    10號住處附近盤查查獲，並經甲○○同意搜索，並扣得甲○
    ○所有之第一級毒品海洛因1包（毛重0.4350公克，淨重0.0
    07公克、驗餘淨重0.0694公克）及其所有供施用第一級毒品
    海洛因所用之注射針筒4支，且經其同意採尿送驗後呈嗎啡
    陽性反應，而知上情。
三、案經臺北市政府警察局信義分局報請臺灣臺北地方法院檢察
    署檢察官偵查起訴。
    理  由
一、按本件被告甲○○所犯係死刑、無期徒刑、最輕本刑為3年
    以上有期徒刑以外之罪，其於準備程序就前揭被訴事實為有
    罪之陳述，經受命法官告知簡式審判程序之旨，並聽取被告
    與公訴人之意見後，本院認無不得或不宜改依簡式審判程序
    進行之處，爰依刑事訴訟法第273條之1第1項、第284條之1
    ，裁定本件由受命法官獨任進行簡式審判程序，合先敘明。
二、訊據被告對於上開犯罪事實坦承不諱，且被告於98年2月26
    日為警查獲後所採集之尿液，經送驗結果，呈嗎啡陽性反應
    ，此有台灣尖端先進生技醫藥股份有限公司98年3月6日濫用
    藥物檢驗報告、臺北市政府警察局偵辦毒品案件尿液檢體委
    驗單各1份附卷可稽（見98年度毒偵字第826號卷第36至38頁
    ），又扣案之疑似海洛因粉末1包，經送請交通部民用航空
    局航空醫務中心鑑定結果，認確含第一級毒品海洛因成份（
    毛重0.4350公克，淨重0.07公克，驗餘淨重0.0694公克），
    此有交通部民用航空局航空醫務中心98年3月17日航藥鑑字
    第0981308號毒品鑑定書1紙在卷可憑，並被告所自承，為其
    所有供施用第一級毒品海洛因所用之注射針筒4支扣案可資
    佐證。此外，復有搜索扣押筆錄、扣押物品目錄表、初步鑑
    驗報告單、照片3張等件存卷可參（見同上偵查卷第10至14
    頁、第19頁、第22頁、第49頁），足認被告上開前揭自白與
    事實相符，應堪採為認定被告有罪之證據，則被告施用第一
    級毒品海洛因之犯行，堪以認定。
三、毒品危害防制條例於92年7月9日修正公布，自93年1月9日施
    行，其中第20條、第23條將施用毒品之刑事處遇程序，區分
    為「初犯」及「5年內再犯」、「5年後再犯」，依其立法理
    由之說明：「初犯」，經觀察、勒戒或強制戒治後，應為不
    起訴處分或不付審理之裁定；經觀察、勒戒或強制戒治執行
    完畢釋放後，「5年內再犯」者，因其再犯率甚高，原實施
    之觀察、勒戒及強制戒治既已無法收其實效，爰依法追訴或
    裁定交付審理。至於經觀察、勒戒或強制戒治執行完畢釋放
    後，「5年後再犯」者，前所實施之觀察、勒戒或強制戒治
    已足以遮斷其施用毒品之毒癮，為期自新及協助其斷除毒癮
    ，仍適用「初犯」規定，先經觀察、勒戒或強制戒治之程序
    。從而依修正後之規定，僅限於「初犯」及「5年後再犯」
    二種情形，始應先經觀察、勒戒或強制戒治程序。倘被告於
    5年內已再犯，經依法追訴處罰，縱其第3次（或第3次以上
    ）再度施用毒品之時間，在初犯經觀察、勒戒或強制戒治執
    行完畢釋放5年以後，已不合於「5年後再犯」之規定，且因
    已於「5年內再犯」，顯見其再犯率甚高，原實施觀察、勒
    戒或強制戒治，已無法收其實效，即應依該條例第10條處罰
    （最高法院95年第7次刑事庭會議決議、95年度台非字第65
    號刑事判決意旨參照）。查被告有如犯罪事實欄一所載之觀
    察、勒戒，強制戒治執行完畢情形，復於強制戒治執行完畢
    後5年內，因施用第一級毒品海洛因及第二級毒品安非他命
    之犯行，經本院以94年度訴字第1639號判決判處應執行有期
    徒刑1年確定，又於95年間因違反同條例案件，經臺灣士林
    地方法院以95年度訴字第811號判決判處應執行有期徒刑1年
    2 月確定，經減刑後並接續執行，於96年10月8日縮刑期滿
    ，此有臺灣高等法院被告前案紀錄表在卷足參，是被告於觀
    察、勒戒及強制戒治執行完畢釋放後5年內，確有再犯施用
    毒品之情事，揆諸上揭說明，雖本次施用海洛因犯行距初犯
    經觀察、勒戒及強制戒治執行完畢釋放日已逾5年，仍應依
    毒品危害防制條例第23條第2項之規定予以處罰。本件被告
    施用毒品之犯行，事證明確，應予依法論科。
四、查海洛因係毒品危害防制條例第2條第2項第1款所稱之第一
    級毒品，不得非法持有、施用。核被告所為，係犯毒品危害
    防制條例第10條第1項之施用第一級毒品罪。其施用第一級
    毒品前後，持有海洛因之低度行為，應為施用之高度行為所
    吸收，不另論罪。被告前於94年間因違反毒品危害防制條例
    案件，經本院以94年度訴字第1639號判決就施用第一級毒品
    部分判處有期徒刑8月，施用第二級毒品部分判處有期徒刑5
    月，並定應執行有期徒刑1年確定。又於95年間因違反同條
    例案件，經臺灣士林地方法院以95年度訴字第811號判決就
    施用第一級毒品部分判處有期徒刑9月，施用第二級毒品部
    分判處有期徒刑6月，並定應執行有期徒刑1年2月確定，嗣
    經本院以96年度聲減字第1468號裁定依中華民國96年罪犯減
    刑條例各減為有期徒刑4月又15日、3月並定應執行有期徒刑
    7月確定，上開案件經接續執行，於96年10月8日執行完畢出
    監等情，有臺灣高等法院被告前案紀錄表1份在卷可參，其
    受有期徒刑之執行完畢後，5年以內故意再犯本件有期徒刑
    以上之罪，為累犯，應依刑法第47條第1項之規定，加重其
    刑。爰審酌被告經觀察、勒戒、強制戒治及刑之執行後，仍
    不知戒惕，無視於毒品對於自身健康之戕害及國家對於杜絕
    毒品犯罪之禁令，不知戒除惡習，然念及坦承犯行及所犯為
    自戕行為等一切情狀，量處如主文所示之刑，以示懲儆。
五、扣案之第一級毒品海洛因1包（毛重0.4350公克，淨重0.07
    公克，驗餘淨重0.0694公克），屬違禁物，不問屬於犯人與
    否，應依毒品危害防制條例第18條第1項前段之規定，沒收
    銷燬之。又扣案之包裝上開海洛因之空分裝袋1只，有防止
    毒品裸露、逸出及潮濕之功用，並便於攜帶使用，另扣案之
    注射針筒4支，則為被告施用海洛因毒品所使用之工具，均
    係供被告犯罪所用之物，且屬被告所有，此亦為被所自承（
    見本院卷第23頁），均應依刑法第38條第1項第2款之規定宣
    告沒收。
據上論斷，應依刑事訴訟法第273條之1第1項、第299條第1項前
段，毒品危害防制條例第10條第1項、第18條第1項前段，刑法第
11條前段、第47條第1項、第38條第1項第2款，判決如主文。
本案經檢察官賴秋萍到庭執行職務。
中    華    民    國    98    年    5     月    20    日
                  刑事第十庭  法  官  呂煜仁
上正本證明與原本無異。
如不服本判決應於收受送達後10日內向本院提出上訴書狀，並應
敘述具體理由；其未敘述上訴理由者，應於上訴期間屆滿後20日
內向本院補提理由書（均須按他造當事人之人數附繕本）「切勿
逕送上級法院」。
                              書記官  曹尚卿
中    華    民    國    98    年    5     月    20    日
附錄本案論罪科刑法條
毒品危害防制條例第10條第1項
施用第一級毒品者，處 6 月以上 5 年以下有期徒刑。


司法院資訊處製作；財團法人民間司法改革基金會備份。
